臺灣嘉義地方法院刑事判決　　　　　　　 94年度易字第139號
公　訴　人　臺灣嘉義地方法院檢察署檢察官
被　　　告　己○○
選任辯護人　葉榮棠律師
被　　　告　戊○○
上列被告等因毀損案件，經檢察官提起公訴（94年度偵字第2084
號），本院判決如下：
    主  文
己○○、戊○○共同損壞他人之大門、吊扇、大理石椅、電錶，
足以生損害於他人，各處有期徒刑貳月，如易科罰金，均以參佰
元折算壹日。
    事  實
一、己○○因其所有（詳後述）位於嘉義縣梅山鄉○○村○○街
    82號旁，坐落嘉義縣梅山鄉○○段252、217地號土地上，面
    積約15平方公尺，未辦理建物所有權第一次登記之磚造平房
    ，為趙信助無權占有居住，經其催討拒不遷出，竟與戊○○
    、姓名年籍不詳之成年男子，三人共同基於損壞器物之犯意
    聯絡，於民國93年10月24日上午10時許，在上開平房，由己○○持鐵撬、戊○○持鐵鎚、該男子持鐵鉗，損壞趙信助之
    妻丙○○○所有之大門、吊扇、大理石椅、電錶，足以生損
    害於趙信助。
二、案經趙信助之妻丙○○○訴請臺灣嘉義地方法院檢察署檢察
    官偵查起訴。
    理  由
甲、有罪部分：
一、訊據被告己○○、戊○○固供承曾於上揭時間，在上揭平房
    外與告訴人丙○○○發生爭執，惟均矢口否認有何毀損之犯
    行，被告己○○辯稱：當天伊剛好經過，沒有進去屋內只是
    站在屋外，因為那房子是伊，伊看到天花板搖搖欲墜就拿一
    根木棍要把它敲下來不然會危險，伊沒有損壞屋內的東西云
    云；被告戊○○則辯稱：當天伊看到丙○○○與己○○在那
    裡起爭執，丙○○○想要推己○○，伊怕己○○被推倒，就
    去把他們兩人搶奪的木棍搶下，他們二人是在屋外的走廊下
    吵架的，伊沒有進入裏面，也沒有損壞屋內的物品云云。惟
    查：
  (一)被告己○○、戊○○與一名成年男子，於93年10月24日上午
    10時許，在嘉義縣梅山鄉○○村○○街82號旁，坐落嘉義縣
    梅山鄉○○段252、217地號土地上，面積約15平方公尺，未
    辦理第一次建物登記之磚造平房，由被告己○○持鐵撬、被
    告戊○○持鐵鎚、該男子持鐵鉗，損壞大門、吊扇、大理石
    椅、電錶等情，業據告訴人於本院審理時結證稱：該平房伊
    每天都有去，因為伊家就在對面，那些東西本來都是完好的
    。當天伊先生去廟裡，伊在中山路做生意，後來鄰居打電話
    告訴伊說：平房遭人搗壞，叫伊趕快回去看，那時候大概是
    當天上午十點多，伊就馬上回去，伊看到己○○手上拿著一
    把約4尺多長的鐵撬，戊○○手上拿著鐵鎚，另外一名不詳
    姓名的男子拿了一把鐵鉗，伊到場的時候屋頂已經搗破了，
    當時這三人還在繼續平房的棚子下搗屋頂，後來警察到場時
    他們才停止等語，並經證人甲○○於本院審理時結證稱：伊
    每天早上送小孩上學都會經過該平房，案發當天早上伊也有
    經過，並沒有看到被毀損的情形。當時伊在家中客廳有聽到
    敲打屋頂的聲音，伊出去就看到己○○手拿鐵撬在敲屋頂，
    丙○○○不讓他敲就發生拉扯，戊○○有在旁邊手拿著大鐵
    鎚，因為鐵鎚很重就放在地上，另外一個人手拿老虎鉗在剪
    外面的電線等語，另有照片5幀附卷可考，是該平房在被告
    己○○、戊○○及該男子出現前，並未有任何異狀，而當告
    訴人經通知及證人甲○○聽聞聲響，隨即前往該平房查看時
    ，被告二人與該男子分持上開物品站在該平房外面，且該平
    房之上揭物品均遭損壞，足見上揭物品係被告二人與該男子
    損壞甚明。
  (二)按民法第811條規定，動產因附合而為不動產之重要成分者
    ，不動產所有人取得動產所有權。準此，動產附合於不動產
    後，須已成為不動產之重要成分，始有附合之問題。所謂重
    要成分，係指兩物結合後，非經毀損或變更其物之性質，不
    能分離者而言，且此種結合，並以非暫時性為必要，最高法
    院著有87年度台上字第722號裁判可資參照。上揭遭毀損之
    物品，均係告訴人所有一節，業據告訴人於本院審理時結證
    稱：大門是伊新做的，吊扇是伊裝設的，大理石椅子是伊買
    的，電錶是伊找人來裝設的等語。故該平房雖係被告己○○
    所有（詳後述），然上開物品，不經毀損即可輕易與該平房
    分離，而不失其獨立性，又於該平房經濟價值及使用效能不
    生影響，自無因附合而成為該平房之重要成分可言，足認被
    告二人損壞之上開物品仍係告訴人所有。
  (三)被告二人雖以上詞置辯，然被告己○○於94年1月5日偵訊時
    即供稱：當天伊是和一個姓蔣的去的等語，故其嗣後與被告
    戊○○均辯稱未一同前往該平房，已難令人採信。且其等若
    係偶然經過該平房，何以會持鐵撬、鐵鎚出現在該平房，且
    係在證人甲○○聽到敲打屋頂之聲音後，隨即出現在該平房
    外面，參以該平房因遭趙信助無權占有居住，被告己○○之
    妻蔡林月於93年7月22日即以存證信函請求趙信助返還該平
    房，此有存證信函1紙附卷可考，則被告己○○於該平房未
    返還前，依常理判斷，當無關心該平房之天花板是否會造成
    危險之理，是其辯稱因此而敲打天花板，亦非可採。
  (四)綜上所述，被告二人前開所辯，均係卸責之詞，不足採信。
    本件事證明確，被告二人毀損之犯行，均堪予認定。
二、核被告二人所為，均係犯刑法第354條之損壞器物罪。被告
    己○○、戊○○及該男子間，共同犯罪，彼此間有犯意聯絡
    及行為分擔，均為共同正犯。檢察官雖未就被告二人損壞該
    平房大門之犯行提起公訴，但此部分與上揭起訴之犯罪事實
    為實質上一罪，為起訴效力所及，本院自得併予審理。爰審
    酌被告二人犯罪之動機、行為之手段、所生之危害，否認犯
    行之犯後態度，及尚未與告訴人達成和解等一切情狀，各量
    處如主文所示之刑，並均諭知易科罰金之折算標準。至被告
    二人及共犯供本件犯罪所用之鐵撬、鐵鎚、鐵鉗，被告二人
    於本院審理時均否認係其等所有，是既無證據證明係被告二
    人及共犯所有之物，爰不併予諭知沒收。
乙、不另為無罪諭知部分：
    公訴意旨另認：被告己○○、戊○○與該男子，於上揭時地
    ，損壞該平房之玻璃纖維板，足以生損害於趙信助。因認被
    告己○○、戊○○就此部分涉犯刑法第354條毀損罪嫌。經
    查，告訴人於本院審理時已結證稱：「（起訴書所寫的玻璃
    纖維板是指何處？）就是屋頂採光板。」「（該部分到底有
    無損壞？）沒有，檢察官可能是看到我提出的照片像是玻璃
    纖維板，所以以為有損壞。」等語，足認被告二人並無損壞
    玻璃纖維板之犯行甚明。是此部分與上揭起訴並經本院判決
    有罪之部分，為實質上一罪之關係，故就此部分，不另為無
    罪之諭知。
丙、不另為不受理諭知部分：
一、公訴意旨另認：被告己○○、戊○○與該男子，於93年10月
    24日上午10時許，無正當理由侵入上開平房，損壞該平房之
    鐵皮屋頂，足以生損害於趙信助，並經告訴人訴警偵辦。因
    認被告己○○、戊○○此部分涉犯刑法第306條第1項無故侵
    入住宅罪嫌及同法第354條毀損罪嫌。
二、按告訴乃論之罪，未經告訴者，應諭知不受理之判決，刑事
    訴訟法第303條第3款定有明文。所謂未經告訴，包括不得告
    訴及未經合法告訴之情形在內，最高法院著有82年度台非字
    第231號判決可資參照。又刑法第306條第1項之不法侵入住
    宅罪，所謂「無故」，係指無正當理由；稱「侵入」，係指
    未得有支配管理權人之允許，擅自入內者而言。
三、本件檢察官認被告二人涉有上開罪嫌，無非係以告訴人之指
    述，證人甲○○、吳美菱之證詞，照片26幀，本院民事執行
    處88年1月11日嘉院松民執速字第841號通知1份為據。訊據
    被告己○○、戊○○均堅決否認上開犯行，被告己○○辯稱
    ：伊有先將該平房坐落的水溝面用水泥封好，平房是伊找丁○○來蓋的，建造的材料大部分是伊出的，該平房係伊的，
    當時先借給乙○○○使用。伊當天是剛好經過，沒有進去屋
    內只是站在屋外。當初88年間拍賣時是拍賣南興街82號的住
    宅，伊興建的房屋部分當初沒有點交，不在拍賣範圍之內，
    93 年吳美菱向國有財產局承租土地時，伊並不知道等語，
    被告戊○○辯稱：當天伊經過案發地點，有靠近但沒有進去
    裡面等語。
四、經查，該平房之鐵皮屋頂，係告訴人所搭蓋，而於上揭同一
    時地，經被告二人及該男子毀損等情，雖據告訴人於本院審
    理時結證在卷，然該平房係被告己○○所有，而告訴人將該
    平房搭蓋鐵皮屋頂，使該平房足以避風雨，而達經濟上使用
    之目的，如將鐵皮屋頂與該平房分離必經毀損，且分離後已
    失其獨立性，對於其經濟價值及使用效能已生影響，是該鐵
    皮屋頂即因附合而成為該平房之重要成分，依民法第811條
    規定，應由被告己○○取得所有權，告訴人已非所有人，趙
    信助亦非有管領權之人，故趙信助就此毀損部分非犯罪被害
    人，則告訴人就此部分之告訴並非合法。
五、次查，上揭平房究係何人所興建一節，告訴人及證人甲○○
    於本院審理時雖均證稱係乙○○○所興建，然證人乙○○○
    於本院審理時結證稱：房子是己○○幫忙蓋的，己○○有出
    部分材料例如水泥，伊則負責其他材料，詳細情況伊已經忘
    記了等語；證人丁○○於本院審理時亦結證稱：該平房是己○○叫伊去蓋的，伊是受他僱用去建造的，己○○給付伊工
    資，多少錢伊已經忘記了，伊是師傅，小工是己○○及他找
    一個人去幫忙等語，足認被告己○○確有參與該平房之興建
    。再者，被告己○○與乙○○○既均參與該平房之興建，則
    該平房之原始起造人究係何人一節，證人乙○○○於本院審
    理時結證稱：該平房伊也不敢說是伊的，因為基地好像是河
    川地，伊只是暫時借用該地搭建系爭平房，當時平房所在的
    位置本來是一條水溝，己○○將水溝面用水泥封起來，而且
    平房就在己○○的屋後，當時搭建時伊就跟己○○說如果他
    要用的時候再還他，後來好像有再向他說過同樣的話，時間
    是86年左右。伊感覺是向他借用的，至於法律上歸何人所有
    伊不知道。搭建好之後是由伊在使用，因為當時己○○還沒
    有過去那裡住，86年的上半年伊就搬離該地等語，足認乙○○○認該平房係其向被告己○○所借用，否則其當返還被告
    己○○之理，參以該平房因占用嘉義縣梅山鄉○○段252地
    號國有土地，自80年10月起至93年6日止之使用補償金，均
    係由被告己○○之妻蔡林月繳納一節，有財政部國有財產局
    台灣南區辦事處嘉義分處86年4月2日台財產南嘉三字第8650
    1921號函、92年11月17日台財產南嘉三字第920013172號函
    、使用補償金繳費證明書各1份附卷可考（本院卷第24頁至
    第26頁），是被告己○○倘非原始起造人，自無由其妻為乙○○○長期繳納使用補償金之理，是未辦理第一次建物登記
    之該平房，現所有權人係被告己○○無訛。
六、至告訴人雖於本院審理時結證稱：該平房是吳美菱所有，因
    為她拍賣的時候有買，那是法拍屋的附屬品，當時法院人員
    有點交云云，並經證人吳美菱於偵查中結證稱：當初是伊和
    丙○○○合買該平房，而由她去辦理點交，法官說該處是附
    屬建物云云。然嘉義縣梅山鄉○○村○○街82號拍賣時，相
    鄰之該平房並未經本院民事執行處拍賣並點交予吳美菱一節
    ，有嘉義縣竹崎地政事務所建物測量成果圖、本院囑託查封
    登記函、拍賣公告、執行筆錄各1份附於本院87年度執字第
    841號民事執行案卷宗，業據本院調取上開卷宗核閱無訛，
    是告訴人及證人吳美菱上開證述核與事實不符，尚非可採。
    至檢察官認上開民事執行案件之查封拍賣及點交的範圍及效
    力，依主物的權利應及於從物的關係，效力應及於該平房，
    故該平房的事實上處分權，亦應隨該次拍賣移轉至吳美菱。
    然按民法第68條第1項規定：「非主物之成分，常助主物之
    效用，而同屬於一人者，為從物。‥‥」中所稱之「常助主
    物之效用」，應以有輔助主物之經濟目的，與之相依為用，
    客觀上具恆久之功能性關聯，而居於從屬關係者，始足當之
    。倘僅具暫時輔助他物之經濟目的，或縱與之分離亦不致喪
    失他物之利用價值或減損其經濟效用者，均難認為係該物之
    從物，最高法院著有81年度台上字第72號裁判可資參照。上
    開平房並非乙○○○所有，已如前述，是該平房與嘉義縣梅
    山鄉○○村○○街82號並非同屬一人，且證人乙○○○雖於
    本院審理時結證稱：到伊離開之前該平房都還是作浴室廁所
    使用，南興街82號有浴室廁所，但是空間很小等語，然嘉義
    縣梅山鄉○○村○○街82號，既非無浴室廁所，且該平房係
    屬獨立之建物，參以告訴人嗣後將該平房改建成供趙信助居
    住之住宅，足見該平房並非與嘉義縣梅山鄉○○村○○街82
    號客觀上具恆久之功能性關聯，而居於從屬關係，是該平房
    作為浴室廁所使用，應僅係暫時輔助之經濟目的，且不作浴
    室廁所使用，並不喪失其利用價值或減損其經濟效用，自非
    從物，尚難認上開查封拍賣及點交之效力及於該平房，是吳
    美菱並未取得該平房之所有權甚明。綜上，該平房所有權人
    既係被告己○○，且未於嘉義縣梅山鄉○○村○○街82號拍
    賣時併付拍賣及點交予吳美菱，是被告二人辯稱未進入該平
    房雖非可採，然被告二人進入被告己○○所有之該平房，自
    非無故侵入他人住宅。是檢察官所舉之上開證據，均不足以
    證明該平房係吳美菱所有，本件趙信助向吳美菱借用該平房
    ，亦非有管領權之人，故趙信助係無權占有該平房，就侵入
    住宅部分其並非犯罪被害人，則告訴人就此部分之告訴並非
    合法。
七、綜上所述，被告二人上開部分之犯行，既未經合法告訴，因
    依公訴意旨認此部分與上開起訴經本院判刑之有罪部分，分
    別具有牽連犯之裁判上一罪及實質上一罪之關係，故就此部
    分，爰不另為不受理之諭知，應併敘明。
據上論斷，應依刑事訴訟法第299條第1項前段，刑法第28條、第
354條、第41條第1項前段，罰金罰鍰提高標準條例第1條前段、
第2條，判決如主文。
本案經檢察官李志明到庭執行職務
中　　華　　民　　國　　94　　年　　12　　月　　27　　日
                    刑事第三庭  審判長法  官  沈福財
                                      法  官  陳仁智
                                      法  官  卓春慧
上列正本證明與原本無異。
如不服本判決，應於判決送達後10日內向本院提出上訴狀（應附
繕本）。告訴人或被害人如對於本判決不服者，應具備理由請求
檢察官上訴，其上訴期間之計算係以檢察官收受判決正本之日期
為準。
中　　華　　民　　國　　94　　年　　12　　月　　27　　日
                                      書記官  江芳耀
附錄本案論罪科刑法條全文：
刑法第354條：
毀棄、損壞前2條以外之他人之物或致令不堪用，足以生損害於
公眾或他人者，處2年以下有期徒刑、拘役或5百元以下罰金。
